【裁判字號】    88,上易,5801
【裁判日期】    890126
【裁判案由】    違反臺灣地區與大陸地區人民關係條例
【裁判全文】
臺灣高等法院刑事判決                          八十八年度上易字第五八０一號
    上  訴  人  臺灣臺北地方法院檢察署檢察官
    被      告  乙  ○
右上訴人，因被告違反台灣地區與大陸地區人民關係條例案件，不服台灣台北地方法
院，八十八年度易字第三０五七號，中華民國八十八年十一月二十三日第一審判決（
起訴案號：台灣台北地方法院檢察署八十八年度偵字第一七七號）提起上訴，本院判
決如左：
    主      文
原判決撤銷。
乙○留用大陸地區人民在台灣地區從事未經許可之工作處罰金新台幣伍仟元，如易服
勞役以銀元佰元（即新台幣九百元）折算壹日。
    事      實
一、乙○係台北市○○○路○段五三巷一號豆漿店之負責人，明知雇主不得僱用或留
    用大陸地區人民在台灣地區從事未經許可或與許可範圍不符之工作，竟於民國八
    十七年十一月初因手部骨折以電話召請來台探病正照顧遠親甲○○之大陸人民潘
    明蘭，在上揭豆漿店擔任送餐點收費等工作，僅供宿未付薪資，予以留用至同
  年十二月十五日上午十時許為警查獲。
二、案經台北市政府警察局大安分局移送台灣台北地方法院檢察署檢察官偵查起訴。
    理      由
一、右開事實訊據被告乙○坦承留用大陸人民潘明蘭在其豆漿店工作為警查獲之事實
    ，並辯稱：潘明蘭乃其堂兄甲○○之孫女，確實來台探望堂兄病情，該期間其手
    骨折，所以請她來幫忙，因屬親戚故未給她薪水云云。
二、然查：
  (一)大陸人民潘明蘭於警訊已陳明伊來台係探視祖父甲○○之病情，由被告以電話邀
    伊至豆漿店幫忙，核與被告之自白一致。按大陸人民以探病為由進入台灣地區，
    自不能從事未經許可之工作，被告予以留用從事與探病範圍不符之工作，已有違
    反法令之規定。
  (二)大陸女子潘明蘭與被告間固有遠親關係，身份特殊，自不容許其在台工作，縱使
    予以留用因與就業服務法第五十三條第一款之規定不符，故法令明文予以禁止，
    被告確有留用大陸人民之事實，不因被留用者有遠親關係所能免責，事證明灼，
    犯行洵堪認定。
三、核被告所為係違反台灣地區與大陸地區人民關係條例第十五條第四款之禁止規定
    ，應依同法第八十三條第一項處罰。原判決以被告骨折，大陸人民潘明蘭為其孫
    姪女，自願幫未拿薪水，乃情理之常，應無違法之認識，固非無見，惟按台灣地
    區與大陸地區人民關係條例第十五條第四款於八十六年五月十四日總統令修正公
    布將增列「留用」，已在禁止之列，原判決未注意及此，公訴人上訴據以指摘原
    判決不當非無理由，爰將原判決撤銷改判。審酌被告因骨折缺人手，才留用大陸
    人民，期間不長，究其影響國民就業機會不大，以及犯罪後之態度坦承犯行已知
    悔悟等一切情狀，從寬量處如主文所示之罰金並諭知易服勞役之折算標準示懲。
據上論斷，應依刑事訴訟法第三百六十九條第一項前段、第三百六十四條、第二百九
十九條第一項前段，台灣地區與大陸地區人民關係條例第十五條第四款、第八十三條
第一項，刑法第十一條前段、第四十二條第二項，罰金罰鍰提高標準條例第一條前段
、第二條，現行法規所定貨幣單位折算新台幣條例第二條，判決如主文。
本案經檢察官費玲玲到庭執行職務。
中      華      民      國    八十九    年      一      月    二十六    日
                              臺灣高等法院刑事第十八庭
                                  審判長法  官  吳      敦
                                        法  官  陳  忠  行
                        法  官  吳  明  峰
右正本證明與原本無異。
不得上訴。
                                        書記官  李  華  安
中      華      民      國    八十九    年      一      月    二十八    日
附錄：本案論罪科刑法條全文
臺灣地區與大陸地區人民關係條例第十五條左列行為不得為之：
四、僱用或留用大陸地區人民在台灣地區從事未經許可或與許可範圍不符之工作。
第八十三條：
違反第十五條第四款或第五款規定者，處二年以下有期徒刑、拘役或科或併科新台幣
三十萬元以下罰金。


司法院資訊處製作；財團法人民間司法改革基金會備份。
